臺灣臺中地方法院刑事判決　　　　　　　　　　　　九十一年度易字第二四七四號
　　公　訴　人　臺灣臺中地方法院檢察署檢察官
　　被　　　告　乙○○
右列被告因傷害案件，經檢察官聲請以簡易判決處刑（九十一年度調偵字第一六八號
），本院沙鹿簡易庭認不宜逕以簡易判決處刑，簽由刑事庭改依通常程序審理（九十
一年度沙簡字第四二六號），本院判決如左：
    主  文
乙○○傷害人之身體，處拘役伍拾日，如易科罰金，以佰元折算壹日。
    事  實
一、乙○○與丁○○係鄰居關係，曾因細故而相處不睦，詎丁○○於民國九十年十月
    三十日下午十時許，在臺中縣烏日鄉○○村○○路興農巷二八號前巧遇乙○○，
    因一言不合即發生口角，二人並進而各基於傷害人身體之犯意，彼此互相毆打，
    致丁○○受有左臏骨骨折之傷害，另乙○○亦受有傷害（丁○○所犯傷害部分未
    據告訴）。
二、案經丁○○訴請臺灣臺中地方法院檢察署檢察官偵查後聲請以簡易判決處刑。
    理  由
一、訊據被告乙○○矢口否認有何右揭傷害犯行，辯稱：伊係正當防衛，並未毆打丁○○，亦未與丁○○互毆，係丁○○先以碗及筷子攻擊伊，不知丁○○為何會受
    傷云云。經查：
（一）右揭被告與告訴人丁○○互毆，致丁○○身體受傷一節，業據告訴人丁○○於
      迭次於警、偵訊時及本院審理中指訴歷歷，並經現場目擊證人甲○○、丙○○
      二人於偵、審中證述綦詳。證人甲○○先於警詢中證稱：「他們二人（指被告
      與告訴人）確實有發生口角且打架。我看見他們二人都有受傷，都有流血。」
      、「：：：發現他們打架時，我就叫旁邊看我寫字的人去把他們拉開。」等語
      （見九十一年度偵字第一一六六０號偵查卷第一０頁反面），復於本院審理時
      證稱：「我在店裡寫字，丙○○也在店內，聽到被告與告訴人在外面吵架，出
      去外面看，看到兩個人抱在一起倒在地上，兩個人都有出手。我叫丙○○趕快
      將他們兩人拉開，丙○○就將被告拉開。他們兩個人都是空手，沒有拿棍子或
      石塊。」、「（問：對於警訊筆錄有何意見？【提示並告以要旨】警訊筆錄實
      在。」等語明確；另證人即被告之兄丙○○亦先於警詢中證稱：「：：：乙○○確實有與丁○○吵架沒錯：：：。」、「他們二人都有受傷。何處受傷我就
      不清楚了。」、「我不知道他們為何打架」等語（見上揭偵查卷第八頁反面）
      ，另於本院審理時證稱：「是甲○○叫我出去店外看，說告訴人與被告在外面
      吵架，叫我出去勸架，我看到兩個人都倒在地上，抱在地上打滾，我沒有看到
      何人出手，我就將被告拉開，我看到兩個人都有受傷。警訊筆錄實在。他們兩
      個人都是空手，沒有拿棍子或石塊。」等語明確。又被告於偵查中係供承：「
      丁○○他用手打我的時候，我用手撥他，他就倒下去。」等語（見上揭偵查卷
      第三一頁），參以證人丙○○係被告之兄，當無設詞誣陷被告之理，況證人甲○○、丙○○二人之證述情節核屬相符，顯見證人甲○○、丙○○二人之證言
      應屬可採。足認告訴人所稱被告與丁○○二人當時確係因口角後，始發生互毆
      ，且二人均有受傷之情事，應屬真實，則被告辯稱伊未與告訴人丁○○發生口
      角，並進而互毆云云，即與事實不符，不足採信。
（二）又被告雖另辯伊當時之反擊行為係屬正當防衛云云，惟按正當防衛係對於現在
      不正之侵害防衛自己或他人之權利者而言；又正當防衛必須對於現在不法之侵
      害始得為之，至於彼此互毆，又必一方初無傷人之行為，因排除對方不法之侵
      害而加以還擊，始得以正當防衛論，是無從分別何方為不法侵害之互毆行為，
      自不得主張防衛權（最高法院十七年上字第六八六號判例、九十年度台上字第
      三一四四號判決參照）。本件被告與告訴人發生口角後，進而互毆彼此成傷，
      因不能證明丁○○先行侵害，況雙方顯係互基於傷害犯意之互毆行為，則揆諸
      上開判例及判決意旨，被告之行為與正當防衛情形並不相當，自難以正當防衛
      為由卸責，是以被告辯稱伊之反擊行為係屬正當防衛云云，顯屬無稽。
（三）綜上所述，本院認被告因與告訴人丁○○發生口角，繼而互毆彼此成傷，被告
      之反擊行為應與正當防衛之要件不符。此外，復有中山醫學大學附設醫院診斷
      證明書一份在卷可稽，足認被告上揭所辯，均不足採。本件事證明確，被告之
      傷害犯行應堪認定。
二、核被告乙○○所為，係犯刑法第二百七十七條第一項之普通傷害罪。爰審酌被告
    僅因一時口角即與告訴人互毆、且被告本身亦受有傷害，並審酌被告犯罪之手段
    、目的、告訴人之所受傷害程度及被告犯後猶飾詞卸責，並無悔意等一切情狀，
    量處如主文所示之刑，並諭知易科罰金之折算標準。
據上論斷，應依刑事訴訟法第四百五十二條、第二百九十九條第一項前段，刑法第二
百七十七條第一項、第四十一條第一項前段，罰金罰鍰提高標準條例第一條前段、第
二條，判決如主文。
中      華      民      國    九十一     年    十二    月     二十四    日
                              臺灣臺中地方法刑事第四庭
                                法  官  王  世  華
右正本證明與原本無異。
如不服本判決，應於收受本判決後十日內向本院提出上訴書狀，其未敘述上訴理由者
，並得於提起上訴後十日內向本院補提理由書狀（均須按他造當事人之人數附繕本）
                                書記官
中      華      民      國    九十一     年    十二    月     二十五    日
附錄法條：
刑法第二百七十七條第一項：
傷害人之身體或健康者，處三年以下有期徒刑、拘役或一千元以下罰金。
